臺灣雲林地方法院民事判決　　　　　　100年度重訴字第10號
原　　　告　乙○○
　　　　　　甲○○
兼　上　二
法定代理定　張惠美
共　　　同
訴訟代理人　林俊欽律師
被　　　告　宸畯股份有限公司
　　　　　　　　　　　　號4樓.
共　　　同
法定代理人　蔡文曉
　　　　　　詹玫玲
　　　　　　黃煒珍
　　　　　　呂進樑
上列當事人間請求損害賠償事件，原告提起刑事附帶民事訴訟，
經本院刑事庭裁定（民國100 年度交重附民字第12號）移送前來
，本院於民國100 年8 月24日言詞辯論終結，判決如下：
    主  文
被告應給付原告新台幣陸拾萬元，其給付方式為: 共分五十期攤
還，自民國一百年六月十五日起至民國一○四年七月十五日止，
於每月十五日給付新台幣壹萬貳仟元，至全部給付完畢為止，如
有一期未給付，視為全部到期。
原告其餘之訴駁回。
訴訟費用由被告負擔十分之一，餘由原告負擔。
假執行之聲請駁回。
    事實及理由
壹、程序方面:
一、按解散之公司，除因合併、分割或破產而解散外，應行清算
    ; 又股份有限公司之清算準用無限公司有關之規定，公司法
    第24條、第113 條分別定有明文。而無限公司有關清算之規
    定即公司法第79條規定「公司之清算以全體股東為清算人。
    但本法或章程另有規定或經股東決議，另選清算人者，不在
    此限。」，被告宸畯股份有限公司（下稱宸畯公司）業於民
    國（下同）100 年4 月16日經新北市政府以北府經登字第10
    05102559號函命令解散在案，有該市政府100 年5 月30日北
    府經登字第1005031633號函載明在卷可按（本院卷第49頁）
    ，而其章程並無清算人之記載，亦無向管轄法院陳報清算人
    ，可見無股東決議選任清算人，有上開函附被告公司變更登
    記表（本院卷第50頁至52頁）及台灣板橋地方法院100 年6
    月8 日板輔民科字第035969號函（本院院第54頁）可按，依
    前開規定，自應由該公司全體股東為清算人，並依公司法第
    8 條第2 項之規定，在執行職務之範圍內，同為被告公司之
    負責人，合先敘明。
二、本件被告經合法通知，未於言詞辯論期日到場，核無民事訴
    訟法第386 條各款所列情形，依原告聲請，由其一造辯論而
    為判決。
貳、實體方面:
一、原告主張：
(一)、按因故意或過失，不法侵害他人之權利者，負損害賠償責任
    ; 不法侵害他人致死者，對於支出醫療及增加生活上需要之
    費用或殯葬費之人，亦應負損害賠償責任。被害人對於第三
    人負有法定扶養義務者，加害人對於該第三人亦應負損害賠
    償責任; 不法侵害他人致死者，加害人之父、母、子、女及
    配偶，雖非財產上之損害，亦得請求賠償相當之金額; 受僱
    人因執行職務，不法侵害他人之權利者，由僱用人與行為人
    連帶負賠償責任，民法第184 條第1 項、第192 條第1 、2
    項、第194 條及第188 條第1 項分別定有明文。
(二)、而被告呂成光（因另達成和解而撤回、下稱行為人）為被告
    宸畯公司所僱用之員工，以駕車為附隨業務，詎呂成光無駕
    駛執照，仍於98年7 月22日下午17時45分許，駕駛被告宸畯
    公司所有之車牌號碼0000-00 號自小貨車（起訴狀誤繕為「
    自小客車」），於雲林縣斗六市○○路與正心路口，本應注
    意遵守道路交通號誌紅燈之指示，見圓形紅糽號誌，不得超
    越停止線及進入路口，且當時天候晴、日間有自然光線、柏
    油路面乾燥、無缺陷、無障礙物、視距良好，並無不能注意
    之情形，竟疏未注意，貿然搶快駛進上述交岔路口，致被告
    之左轉彎車與被害人張哲榮所騎乘之000-000 號直行機車相
    互碰撞，致張哲榮受有頭部外傷併顱內出血及蜘蛛網膜下出
    血、肺臟挫傷等傷害，雖送醫急救，仍於98年7 月31日死亡
    ，呂成光涉嫌業務過失致死罪嫌，業經刑事判決罪刑確定。
(三)、原告乙○○、甲○○及張惠美分別為被害人張哲榮之未成年
    子女及配偶。爰依上開規定，請求被告負損害賠償責任:
  1.乙○○所受損害合計1,681,836 元，項目及數額如下:
  扶養費:181,836 元
    98年度台灣省每月最低生活費為9,829 元，乙○○係00年0
    月00日生，自張哲榮死亡（98年7 月31日）起至其年滿20歲
    止，尚有3 年又20天（約37個月）須張哲榮及原告張惠美各
    負擔二分之一扶養，故其受扶養權計損失181,836 元。
  慰撫金:150萬元。
  2.甲○○所受損害合計1,900,531元，項目及數額如下:
  扶養費:400,531元。
    98年度台灣省每月最低生活費為9,829 元，甲○○係00年0
    月00日生，自張哲榮死亡（98年7 月31日）起至其年滿20歲
    止，尚有6 年又16天（約81.5個月）須賴張哲榮及原告張惠
    美各負擔1/2 扶養，故其受扶養權計損失400,531 元。
  慰撫金:150萬元。
  3.張惠美所受損害合計6,321,111元，項目及數額如下:
  醫療費用:3萬元。
  喪葬費用:352,000元。
  扶養費:443,911元。
    張惠美係00年00月0 日生，於張哲榮死亡（98年7 月31日）
    時為35歲，依98年台灣地區女性簡易生命表，張惠美之平均
    餘命尚有47.97 年，惟依同年度男性簡易生命表，張哲榮之
    平均餘命則僅有37.64 年，故張惠養應受有37.64 年之扶養
    權損失，合計4,439,111 元。
  慰撫金:150萬元。
(四)、並聲明:
  1.被告應分別給付原告乙○○、甲○○及張惠美1,681,836 元
    、1,900,531 元及6,321,111 元，及均自起訴狀繕本送達翌
    日起至清償日止，按年息百分之五計算之利息。
  2.原告願供擔保，請准宣告假執行。
  3.訴訟費用由被告負擔。
二、被告方面:
    被告未於言詞辯論期日到場，亦未提出書狀作何聲明或陳述
    。
三、本院之判斷:
(一)、原告主張行為人呂成光為被告宸畯公司所僱用之員工，以駕
    車為附隨業務，詎呂成光無駕駛執照，仍於98年7 月22日下
    午17時45分許，駕駛被告宸畯公司所有車牌號碼0000-00 號
    自小貨車，於雲林縣斗六市○○路與正心路口，本應注意遵
    守道路交通號誌之指示，見圓形紅燈號誌，不得超越停止線
    及進入路口，且當時天候晴、日間有自然光線、柏油路面乾
    燥、無缺陷、無障礙物、視距良好，並無不能注意之情形，
    竟疏未注意，貿然搶快駛進上述交岔路口，致被告之左轉彎
    車與被害人張哲榮所騎乘之車牌號碼000-000 號直行機車相
    互碰撞，致張哲榮受有頭部外傷併顱內出血及蜘蛛網膜下出
    血、肺臟挫傷等傷害（下稱系爭車禍），被害人張哲榮雖送
    醫急救，仍於98年7 月31日死亡，呂成光涉嫌業務過失致死
    罪嫌，業經刑事判決罪刑確定等情，業經證人即受僱人呂成
    光到庭結證屬實，並有本件道路交通事故調查筆錄、現場圖
    、調查報告表(一)、(二)、現場照片、台大醫院雲林分院診斷證
    明書、台灣雲林地方法院檢察署（下稱雲林地檢署）勘（相
    ）驗筆錄、相驗屍體證明書、檢驗報告暨被害人照片等附雲
    林地檢察署98年度相字第399 號相驗卷，與台灣高等法院台
    南分院（下稱台南高分院）100 年度交上訴字第201 號刑事
    判決在卷可按，足信無誤。
(二)、且行為人呂成光上開肇事期間，係受僱於被告從事地下管路
    施作監工工作，於肇事當時並係在工地執行被告之業務中，
    因另一工地未放置交通警示筒，因而駕駛被告所有之自小貨
    車載運交通警示筒至該工地放置途中肇事等情，亦據受僱人
    在本院結證明確（本院卷第37頁），並有本院98年度交訴字
    第40號過失致死刑事案件之準備程序筆錄（該案卷第53頁至
    第59頁）可佐，亦足信屬實。
(三)、又系爭車禍之發生，被害人張哲榮係酒後（車禍發生後測得
    血液酒精濃度為106.11MG/DL ，換算成吐氣酒精濃度為0.50
    MG/L）騎乘輕型機車，沿西平路由南往北方向亦駛至該交岔
    路口，本應注意車輛行駛至交岔路口，其行進應遵守道路交
    通號誌之指示，見圓形紅燈號誌，不得超越停止線及進入路
    口，且當時並無不能注意之情事，其亦疏未注意，無視其行
    車方向已變換至紅燈號誌，而貿然搶快駛進該交岔路口肇事
    ，被害人對於系爭交通事故之發生為與有過失等情，亦有本
    院98年度交訴字第40號及台南高分院100 年度交上訴字第20
    1 號刑事判決，與雲林縣警察局斗六分局99年4 月19日雲警
    六交字第0990006228號函及99年5 月6 日雲警六交字第0990
    007386號函各1 份、臺灣省嘉雲區車輛行車事故鑑定委員會
    99年3 月25日嘉雲鑑990104字第0995801072號函及臺灣省車
    輛行車事故覆議鑑定委員會99年8 月4 日覆議字第09962028
    59號函在本院上開刑事卷可參（見本院98年度交訴字第40號
    刑事卷第65頁至67頁、第69至71頁、第62頁至第63頁、第90
    頁），足認屬實。
(四)、按因故意或過失，不法侵害他人之權利者，負損害賠償責任
    ; 不法侵害他人致死者，對於支出醫療及增加生活上需要之
    費用或殯葬費之人，亦應負損害賠償責任。被害人對於第三
    人負有法定扶養義務者，加害人對於該第三人亦應負損害賠
    償責任; 不法侵害他人致死者，加害人之父、母、子、女及
    配偶，雖非財產上之損害，亦得請求賠償相當之金額; 受僱
    人因執行職務，不法侵害他人之權利者，由僱用人與行為人
    連帶負賠償責任，民法第184 條第1 項、第192 條第1 、2
    項、第194 條及第188 條第1 項分別定有明文。本件行為人
    呂成光既受僱於被告執行業務中，因駕車未遵守道路交通號
    誌之指示，於紅燈時仍貿然搶駛進入交岔路口，致與被害人
    張哲榮所騎乘之機車碰撞，致張哲榮受傷不治死亡，自屬於
    因過失不法侵害被害人致死之侵權行為。而原告乙○○、甲
    ○○及張惠美分別為被害人之子、女及配偶，且其中乙○○
    及甲○○係分別於00年0 月00日及00年0 月00日生，於被害
    人死亡時（98年7 月31日）尚未成年，亦有渠等之個人戶籍
    資料查詢結果附本院98年度交訴字第40號刑事卷可佐，則原
    告依上開規定，請求被告與行為人連帶負財產上及非財產上
    （精神慰撫金）之損害賠償責任，於法自屬有據。茲逐項審
    酌原告主張之金額有無理由如下:
  1.原告乙○○所受損害部分:
  扶養費:
    原告乙○○係於00年0 月00日生，自被害人即其父張哲榮死
    亡（98年7 月31日）起至其年滿20歲止，尚有3 年又20天（
    即36又2/3 個月），並以被害人張哲榮及原告張惠美各負擔
    1/2 之扶養義務，及98年度台灣省每月最低生活費9,829 元
    計算，原告乙○○所受扶養費之損失為180,198 元（9,829x
    36又2/3x1/2=180,198 ，小數點以下不計、下同），原告超
    過部分之主張尚屬無據。
  慰撫金:
    本院參酌系爭車禍發生碰撞之情節、雙方之過失程度，行為
    人呂成光係國中畢業，受僱於被告從事地下管路施作監工工
    作，日薪約一千元出頭，每月收入約二、三萬元，如每加班
    可領四萬元，而被害人係從事幫他人看顧養鴨場之工作，與
    原告乙○○係未成年人之年齡、高職肄業之學歷等雙方之社
    會經濟、身分地位等一切情狀，認行為人應賠償原告所受精
    神上損害70萬元，以資慰藉為相當，原告超過部分之請求，
    尚屬無據。
  2.原告甲○○所受之損害部分:
  扶養費:
    依98年度台灣省每月最低生活費9,829 元，與原告甲○○係
    00年0 月00日生，自張哲榮死亡（98年7 月31日）起至其年
    滿20歲止，尚有6 年又16天（約81.5個月），須賴張哲榮及
    原告張惠美各負擔1/2 扶養義務計算，原告主張其受有扶養
    費之損失400,531 元（9,829x81.5x1/2=400,531），足以採
    信。
  慰撫金:
    本院參酌系爭車禍發生碰撞之情節、雙方之過失程度，與上
    開行為人及原告甲○○之年齡、國中畢業之學歷等雙方之社
    會經濟、身分地位等一切情狀，認行為人應賠償原告精神慰
    撫金90萬元為相當，原告超過部分之請求，尚屬無據。
  3.原告張惠美所受損害部分:
  醫療費用:
    原告張惠美請求醫療費用3 萬元，雖未提出任何證據供本院
    參酌，但以被害人自98年7 月22日下午發生系爭車禍後，送
    醫急救，延至同年月31日死亡，其共住院急救9 天之情形，
    認原告主張其支出上開醫療費用，應屬相當。
  喪葬費用:
    原告張惠美主張其支出喪葬費用352,000 元，有其提出之收
    據四紙附本院附帶民事訴訟卷可證，雖足信屬實。惟按請求
    損害賠償回復原狀之費用，以必要者為限，民法第213 條第
    3 項定有明文。查原告所提出上開收據明細，其中樂隊2 萬
    元、佛祖車5 千元、開路鼓7 千元、牌位寄放一年1 萬元、
    素桌3 萬元、庫錢4 千元、銀紙5 千元及作七等3 萬6 千元
    ，合計11萬7 千元，非屬必要費用，不得認為係屬原告之損
    害，應予扣除，因此原告支出喪葬費用之損害額應為
    235,000 元（352,000-117,000=35,000），原告超過上開部
    分之主張，為無可採。
  扶養費:
    按夫妻互負扶養之義務，其負扶養義務之順序與直系血親卑
    親屬同，其受扶養權利之順序與直系血親尊親屬同。又受扶
    養權利者，以不能維持生活而無謀生能力者為限。前項無謀
    生能力之限制，於直系血親尊親屬，不適用之，民法第1116
    條之1 及第1117條分別定有明文。即夫妻受扶養之權利，並
    不以無謀生能力為限，惟仍需受不能維持生活條件之限制。
    查原告張惠美於發生系爭車禍時即98年間，其年收入只有78
    ,100元，99年之年所得亦只有34,380元，此外，並查無其他
    財財，有稅務電子閘門財產所得調件明細表在卷可參，足認
    其有不能維持生活之情事。因此，原告依其出生日即00年00
    月0 日，於被害人死亡（98年7 月31日）時為35歲，依98年
    台灣地區女性簡易生命表所示，其平均餘命尚有47.97 年，
    惟依同年度男性簡易生命表，被害人之平均餘命則僅有37.6
    4 年，故原告主張其受有37.64 年之扶養費損失，足以採信
    。以98年度台灣省每月最低生活費9,829 元，並依霍夫曼計
    算法計算扣除中間利息後一次給付之金額為2,535,782 元[
    （9,829x12/1 ,000,000x21,274,594）+ （9,829x12/1,000
    ,000x0.64x35 0,877）=2,535,782] ，原告超過上開金額之
    主張，尚屬可採。
  慰撫金:
    本院參酌系爭車禍發生碰撞之情節、雙方之過失程度，與肇
    事雙方及原告張惠美為國中畢業之學歷，於系爭車禍發生時
    無工作收入，並有上開二位未成年子女需扶養等雙方之社會
    經濟、身分地位等一切情狀，認行為人應賠償原告精神慰撫
    金120 萬元為相當，原告超過部分之主張，不予准許。
(五)、依上計算，原告乙○○、甲○○及張惠美因系爭交通事故所
    受之損害依序為880,198 元（180,198 +700,000=880,198）
    、1,300,531 元（400,531+900,000=1,300,531 ）、4,000,
    782 元（30,000+235,000+2,535,782+1,200,000=4,000,782
    ）。惟按損害之發生或擴大，被害人與有過失者，法院得減
    輕賠償金額，或免除之，民法第217 條第1 項定有明文。系
    爭車禍之發生，被害人張哲榮係酒後駕駛輕機車，未注意遵
    守道路交通號誌之指示，於紅燈貿然搶快駛進該交岔路口肇
    事，為與有過失乙情，已如上述。斟酌被害人上開情節，應
    減輕被告賠償金額之60% 為相當，依此計算，行為人呂成光
    應賠償原告乙○○、甲○○及張惠美之金額依序為352,079
    元、520,212 元及1,600,312 元。
(六)、次按因汽車交通事故死亡者，得向保險人請求保險金或向特
    別補償基金請求補償之人，為受害人之遺屬，其第一順位為
    父母、子女及配偶。同一順位之遺屬有數人時，按人數平均
    分配保險給付或補償。且保險人依本法規定所為之保險給付
    ，視為被保險人損害賠償金額之一部分; 被保險人受賠償請
    求時，得扣除之，強制汽車責任保險法第11條第1 項第2款
    、第2 項及第32條分別定有明文。而原告等人因系爭車禍已
    受領強制汽車責任保險金150 萬元，業據原告具狀陳述明確
    ，足信屬實。則原告等人得請求之損害賠償金額，應扣除其
    等已受領之上開強制汽車責任保險金各50萬元（150 萬/3=5
    0 萬），行為人應賠償原告等人之金額扣除上開強制汽車責
    任保險金後，原告乙○○部分已無餘額，甲○○及張惠美部
    分依序為20,212元及1,100,312 元，合計為1,120,524 元。
(七)、又按連帶債務未全部履行前，全體債務人仍負連帶責任，又
    債權人向連帶債務人中之一人免除債務，而無消滅全部債務
    之意思表示者，除該債務人應分擔之部分外，他債務人仍不
    免其責任，固為民法第273 條第2 項及第276 條第1 項所明
    定，然若他債務人無應分擔之部分（如民法第188 條之僱用
    人），而債權人向有負擔部分之債務人（如受僱人）免除部
    分債務時，他債務人就該免除部分即因而免其責任，否則他
    債務人（僱用人）於為全部之清償後，依民法第188 條第3
    項規定，尚得向有負擔部分之債務人（受僱人）行使求償權
    ，則債權人向該有負擔部分之債務人（受僱人）免除部分債
    務，將毫無意義（最高法院72年臺上字第2966號判決及台灣
    高等法院暨所屬法院77年法律座談會參照）。原告等人因系
    爭車禍所生之損害，業於台南高分院100 年度交上訴字第20
    1 號過失致死刑事案件審理中，與行為人即受僱人呂成光達
    成和解，其和解內容為: 「一被告（呂成光）願給付原告新
    台幣（下同）陸拾萬元，其給付方式如下: 共分五十期攤還
    ，自民國（下同）100 月6 月15日起至104 年7 月15日止，
    於每月15日給付壹萬貳仟元，至全部給付完畢，如一期未付
    ，視為全部到期。二原告其餘請求拋棄，就本件不得再為其
    他民事損害賠償之請求。…」等語，上開和解之金額60萬元
    ，尚低於原告得請求行為人損害賠償之總額1,120,524 元，
    依前開意旨，原告依民法第188 條規定，請求被告負損害賠
    償責任，自不得超過其上開與受僱人和解之範圍。原告主張
    其與受僱人和解，並無部分免除被告債務之意思，被告仍應
    全額賠償云云，為無可採。
四、從而，原告依民法第188 條第1 項規定，請求被告給付60萬
    元，其給付方式: 共分50期攤還，自100 月6 月15日起至10
    4 年7 月15日止，於每月15日給付12,000元，至全部給付完
    畢，如一期未付，視為全部到期，為有理由，應予准許，原
    告超過上開範圍之請求，為無理由，應予駁回。
五、假執行部分: 原告雖陳明願供擔保聲請宣告假執行，惟原告
    勝訴部分，係命分期給付之判決，性質上不適宜宣告假執行
    ; 至於原告敗訴部分，其假執行之聲請，因訴之駁回而失所
    依附，均應併予駁回。
七、訴訟費用負擔之依據：民事訴訟法第79條、第85條第1 項前
    段。
中　　華　　民　　國　 100　　年　　9 　　月　　14　　日
                  民事第二庭        法  官  黃一馨
以上為正本，係照原本作成。
如對本判決上訴，須於判決送達後20日內向本院提出上訴狀。
如委任律師提起上訴者，應一併繳納上訴審裁判費。
中　　華　　民　　國　100 　　年　　9 　　月　　14　　日
                                    書記官　陳善永
